【裁判字號】    99,事聲,137
【裁判日期】    990419
【裁判案由】    消債聲明異議
【裁判全文】
臺灣高雄地方法院民事裁定             99年度事聲字第137號
聲  請  人  裕融企業股份有限公司
法定代理人  乙○○
相  對  人  甲○○
上列當事人間消費者債務清理事件，聲請人對於本院司法事務官
於民國99年3 月25日所為本院98年度司執消債更字第988 號裁定
聲明異議，本院裁定如下：
    主  文
原裁定廢棄。
    理  由
一、異議意旨略以：聲請人即債權人（以下稱聲請人）前於民國
    98年11月30日業已提出相關證明，有關相對人所有車牌號碼
    6K-9207 號自用小客車（以下稱系爭小客車）早於93年9 月
    14日已告失竊，迄今仍下落不明，實與滅失無異。又該車因
    年份久遠，已無任何殘值，且聲請人原有動產擔保抵押權前
    自98年7 月16日屆滿後未再繼續設定，則原裁定逕將聲請人
    之債權列為有擔保債權，顯與事實不符，爰依法提出異議等
    語。
二、按關於更生或清算之程序，除本條例別有規定外，準用民事
    訴訟法之規定，消費者債務清理條例（以下稱本條例）第15
    條定有明文。其次，當事人對於司法事務官處理事件所為之
    終局處分，得於處分送達後10日之不變期間內，以書狀向司
    法事務官提出異議。司法事務官認前項異議有理由時，應另
    為適當之處分；認異議為無理由者，應送請法院裁定之。法
    院認第一項之異議為有理由時，應為適當之裁定；認異議為
    無理由者，應以裁定駁回之，民事訴訟法第240 條之4 第1
    至3 項亦有明文。查聲請人對於本院司法事務官於99年3 月
    25日更正債權內容之裁定不服而提出異議，經司法事務官認
    其異議無理由而送請本院裁定，程序上核與前揭條文規定相
    符，合先敘明。
三、其次，法院裁定開始更生程序後，應即將下列事項公告之：
    …三申報、補報債權之期間及債權人應於期間內向監督人申
    報債權；未選任監督人者，應向法院為之；其有證明文件者
    ，並應提出之；又債權人應於法院所定申報債權之期間內申
    報債權之種類、數額或其順位，其有證明文件者，並應提出
    之，本條例第47條第1 項第3 款及第33條第1 項分別定有明
    文。查相對人聲請更生事件，前經本院裁定自98年11月20日
    下午4 時起開始更生程序後，由本院司法事務官以98年度司
    執消債更字第988 號更生事件予以執行，復以98年11月26日
    雄院高98司執消債更司揚字第988 號函檢附開始更生之公告
    暨債權人清冊，送達予各債權人知悉，且前開公告內容乃載
    明債權人應於98年12月10日前申報債權，如有補報必要者，
    應於同年月30日前補報債權，並提出相關債權證明文件等語
    ，有該函文暨公告各1 份在卷可稽（參見98年度司執消債更
    字第988 號卷第12至13頁）。其中有關聲請人部分則於98年
    12月2 日送達至其營業處所，除先前已經聲請人於98年11月
    30日具狀檢附相關證明以表示其債權種類應屬無擔保債權外
    ，又於同年12月3 日具狀檢附台灣台北地方法院債權憑證及
    本票各1 紙用以申報債權（參見同卷第32至40頁），由此可
    知聲請人確於法定期間內依法申報債權無訛，從而原裁定誤
    認聲請人未能依法申報債權云云，顯與事實有悖。再者，相
    對人所有系爭小客車先前雖曾設定動產擔保抵押權予聲請人
    ，惟依聲請人所提出公路監理查詢資料內容觀之（參見同卷
    第33頁），系爭小客車現時確因失竊而非由相對人繼續占有
    使用中，則該車是否確已滅失，又或者因折舊以致交易價值
    低落，將使聲請人所有部分債權須轉列為無擔保債權，自應
    由司法事務官詳予查明後再為認定。然原裁定疏未查明上情
    ，誤將聲請人所有債權全數列為有擔保債權，以致該債權未
    能與其他無擔保債權一併依本條例相關規定平均受償，顯然
    未能考量聲請人應受清償之法定權益，容非適當。
四、綜上所述，聲請人主張應將其所有之債權列入無擔保債權併
    受分配，洵非無據。原裁定誤認聲請人未於法定期間申報債
    權，且逕將該債權全數列為有擔保債權之範圍，實有未恰。
    從而聲請人請求廢棄原裁定，為有理由，爰予准許，遂應廢
    棄原裁定，由本院司法事務官依法另行審究處理。
五、依消費者債務清理條例第15條，民事訴訟法第240 條之4 第
    3 項，裁定如主文。
中    華    民    國    99    年    4     月    19    日
                  民事第六庭  法  官 陳明呈
上為正本係照原本作成
如不服本裁定，應於裁定送達後10日內，以書狀向本院提出抗告
，並繳納抗告費新臺幣1千元
中    華    民    國    99    年    4     月    19    日
                              書記官  劉音利

司法院資訊處製作；財團法人民間司法改革基金會備份。
